【裁判字號】    97,易,858
【裁判日期】    970620
【裁判案由】    電子遊戲場業管理條例等
【裁判全文】
臺灣臺北地方法院刑事判決               97年度易字第858號
公  訴  人  臺灣臺北地方法院檢察署檢察官
被      告  甲○○
上列被告因違反電子遊戲場業管理條例等案件，經檢察官聲請以
簡易判決處刑（97年度偵字第3306號），經本院改依通常程序審
理，本院判決如下：
    主  文
甲○○共同違反未依電子遊戲場業管理條例規定辦理營利事業登
記者，不得經營電子遊戲場業之規定，處罰金新臺幣陸仟元，如
易服勞役，以新臺幣壹仟元折算壹日。
未扣案之電子遊戲機「玉麒麟」壹台（含扣案之ＩＣ板壹片）及
扣案之現金新臺幣貳佰肆拾元，均沒收。
    事  實
一、甲○○係位於臺北市○○區○○路一段二０一號「嘉仁蒟蒻
    杏仁凍飲料店」負責人，未依電子遊戲場業管理條例向主管
    機關申請辦理營利事業登記，竟與真實姓名、年籍均不詳，
    自稱名為楚杰軒之成年男子，基於共同之犯意聯絡，自民國
    九十七年一月初起，分由該自稱名為楚杰軒之成年男子提供
    電子遊戲機「玉麒麟」（聲請簡易判決處刑書誤載為「小瑪
    莉」）一台，擺放在甲○○所經營之上開「嘉仁蒟蒻杏仁凍
    飲料店」內，供不特定人以投入新臺幣（下同）十元硬幣押
    注，押中者，可獲得機台內退出之玩具汽車，未押中者，所
    投入硬幣則歸甲○○與該名為楚杰軒之成年男子所有之方式
    把玩娛樂。嗣於九十七年一月二十五日下午五時三十分許，
    在上開「嘉仁蒟蒻杏仁凍飲料店」為警查獲該自稱名為楚杰
    軒之成年男子所有，供本件犯罪所用之電子遊戲機「玉麒麟
    」一台，扣得該機台ＩＣ板一片，並自該機台內扣得甲○○
    與該自稱名為楚杰軒之成年男子所共有，供本件犯罪所得之
    現金七十元，以及自櫃檯內查扣甲○○所有準備兌換予不特
    定客人把玩電子遊戲機「玉麒麟」之用，供本件犯罪預備之
    現金一百七十元。
二、案經臺北市政府警察局中正第二分局報請臺灣臺北地方法院
    檢察署檢察官偵查後聲請以簡易判決處刑。
    理  由
一、訊據被告甲○○均對於上開犯罪事實坦承不諱，並經證人蕭
    正峰即至現場查獲被告之臺北市政府警察局中正第二分局泉
    州派出所警員於本院審理時證稱：被告確有在其所經營之上
    開「嘉仁蒟蒻杏仁凍飲料店」內擺放電子遊戲機「玉麒麟」
    一台，供不特定人把玩等語無訛。此外，並有臺北市政府警
    察局中正第二分局扣押筆錄、扣押物品目錄表、受理各類案
    件紀錄表、臨檢紀錄表各一份及查獲照片四張附卷可稽，以
    扣案之電子遊戲機「玉麒麟」ＩＣ板一片及現金共二百四十
    元扣案可資佐證。據此，足徵被告上開自白符實可採。
二、核被告所為，係違反電子遊戲場業管理條例第十五條「未依
    本條例規定辦理營利事業登記者，不得經營電子遊戲場業」
    之規定，應依同條例第二十二條規定論處。被告與真實姓名
    、年籍均不詳，自稱名為楚杰軒之成年男子，就上開犯行間
    ，均有犯意聯絡及行為分擔，均為共同正犯。爰審酌被告犯
    罪之動機、目的、手段、擺設電子遊戲機台之數量僅有一台
    、擺設時間尚短、所生危害及事後坦承犯行之態度等一切情
    狀，量處如主文所示之刑，並諭知易服勞役之折算標準。又
    未扣案之電子遊戲機「玉麒麟」一台及扣案ＩＣ板一片，均
    係共犯即該自稱名為楚杰軒之成年男子所有，供本件犯罪所
    用之物，業經被告於本院審理時供述在卷，該台電子遊戲機
    「玉麒麟」雖未扣案然無法證明在客觀上業已滅失，均應依
    刑法第三十八條第一項第二款規定，併予宣告沒收。另自該
    台「玉麒麟」電子遊戲機內所扣得之現金七十元，係被告與
    共犯即該自稱名為楚杰軒之成年男子所共有，因本件犯罪所
    得之物；至自櫃檯內所扣得之現金一百七十元，則係被告所
    有，準備兌換予不特定客人把玩電子遊戲機「玉麒麟」之用
    ，供本件犯罪預備之物，亦據被告於本院甚裡時坦認屬實，
    應分別依刑法第三十八條第一項第二款、第三款規定諭知沒
    收。再者，被告經檢察官聲請簡易判決處刑之涉犯賭博罪嫌
    部分，因業經本院不另為無罪判決之諭知在案，如後所述，
    是聲請簡易判決處刑意旨認未扣案之電子遊戲機「玉麒麟」
    一台及扣案之ＩＣ板一片、現金二百四十元，係當場賭博之
    器具及在賭檯之財物，聲請本院依刑法第二百六十六條第二
    項規定，併予宣告沒收，容有誤會，附此敘明。
三、本件公訴意旨另以：被告甲○○並基於賭博之犯意，以其在
    上開「嘉仁蒟蒻杏仁凍飲料店」內所擺放之電子遊戲機「玉
    麒麟」（聲請簡易判決處刑書物載為「小瑪莉」）一台，與
    不特定人以賭客每次投入十元硬幣作為賭資押注，若押中，
    可得倍數之賭金，若未押中，則不退還賭資，賭客結束時，
    若有累積賭金，則可自該機台內退出賭金之方式賭博財物，
    而於上開時、地為警查獲。因認被告另涉有刑法第二百六十
    六條第一項前段之賭博罪嫌云云。
  (一)按犯罪事實應依證據認定之，無證據不得認定其犯罪事實；
    不能證明被告犯罪者，應諭知無罪之判決，刑事訴訟法第一
    百五十四條第二項、第三百零一條第一項分別定有明文。又
    事實之認定應憑證據，如不能發現相當證據或證據不足以證
    明者，自不能以推測或擬制之方法，以為裁判之基礎；而認
    定犯罪事實所憑之證據，雖不以直接證據為限，間接證據亦
    包括在內，然無論直接或間接證據，其為訴訟上之證明，須
    於通常一般之人均不致於有所懷疑，而得確信其為真實之程
    度者，始得據之為有罪之認定，倘其證明尚未達到此一程度
    ，而有合理性懷疑之存在時，即無從為有罪之認定，此有最
    高法院四十年台上字第八六號判例、七十六年台上字第四九
    八六號判例意旨可資參照。
  (二)公訴人認被告涉有此部分普通賭博罪嫌，無非係以被告於警
    詢及偵查中之供述，並有上開臺北市政府警察局中正第二分
    局扣押筆錄、扣押物品目錄表、臨檢紀錄表各一份、查獲照
    片四張附卷，以及未扣案之電子遊戲機「玉麒麟」一台、扣
    案之ＩＣ板一片及現金共二百四十元，為主要論罪依據。訊
    據被告則堅決否認涉有上開賭博犯行，辯稱：扣案電子遊戲
    機「玉麒麟」即得退出機台內擺放之玩具小車，無法退幣，
    並無得以累積賭金自機台內退幣之方式與不特定人對賭之情
    事等語。
  (三)經查：被告在其所經營之上開「嘉仁蒟蒻杏仁凍飲料店」內
    擺放之電子遊戲機台種類為「玉麒麟」，而非一般常見供不
    特定賭客投幣押注再以累積積分退幣之電動賭博機具「小瑪
    莉」，且被告於上開時、地為警查獲時，扣案「玉麒麟」電
    子遊戲機台內，確如被告所辯掛有玩具汽車，且該台「玉麒
    麟」電子遊戲機外觀上，機台上方所設置懸掛玩具汽車之展
    示櫃，與電動賭博機具「小瑪莉」機台本身並無展示櫃之設
    計，迥然不同，機台左下角之開放式方形出口內，既無其他
    獨立之退幣孔，其大小及形狀，又與電動賭博機具「小瑪莉
    」機台之抽屜型退幣孔，顯然有別等情，業經證人乙○○○
    ○於本院審理時證述在卷（本院卷第二一頁至第二二頁），
    並有扣案電子遊戲機「玉麒麟」機台照片二張在卷足憑（偵
    查卷第二四頁）。是公訴意旨認被告係在其所經營之上開「
    嘉仁蒟蒻杏仁凍飲料店」內擺放電動賭博機具「小瑪莉」云
    云，洵屬有誤。況被告於上開時、地為警查獲時，並無第三
    人在場把玩扣案電子遊戲機「玉麒麟」，而參與查獲被告之
    臺北市政府警察局中正第二分局員警，復未當場測試扣案電
    子遊戲機「玉麒麟」是否確得洗分退幣一節，亦經證人乙○
    ○○○於本院審理時證述：「（你們查獲當時依你所述沒有
    任何一位員警當場把玩這台機台，請問你如何能確定這個框
    框就是會退錢出來的退幣孔，而不是會退玩具出來的出口？
    ）沒有辦法確定。」、「（你剛說這個地方是退幣的退幣孔
    ，是依據你得猜測嗎？）是。」等語不諱（本院卷第二一頁
    、第二二頁反面）。自不得僅因扣案電子遊戲機「玉麒麟」
    與電動賭博機具「小瑪莉」，在機械上均係利用投入十元硬
    幣押注，以燈號跳動倍數累積積分之原理相同，逕認扣案電
    子遊戲機「玉麒麟」即為電動賭博機具「小瑪莉」，進而將
    電動賭博機具「小瑪莉」之對賭方式，直接套用於扣案電子
    遊戲機「玉麒麟」上，據此推論扣案電子遊戲機「玉麒麟」
    亦得以累積積分洗分退幣，機台左下角之開放式方形出口即
    為退幣孔。從而，證人蕭正峰於本院審理時證稱：「‧‧‧
    因為該機台有投幣口、有插電，又有燈號、倍數，所以我就
    認定是賭博性電玩。」、「這整個框框（意指上述扣案電子
    遊戲機「玉麒麟」機台左下角之開放式方形出口）就是我所
    謂的退幣孔‧‧‧」云云（本院卷第二一頁、第二二頁），
    要屬無據，不足採信。
  (四)此外，復查無其他積極證據足證被告涉有公訴人所指以其擺
    放之扣案電子遊戲機「玉麒麟」，供不特定賭客投入硬幣押
    注後，再以累機積分洗分退幣之方式賭博財物之犯行，自屬
    不能證明被告此部分之犯罪，揆諸前揭規定與判例意旨，原
    應就此部分諭知無罪判決。然依公訴意旨係認被告此部分之
    賭博犯行，與其上開業經起訴並經本院論罪科刑之違反電子
    遊戲場業管理條例犯行間，有刑法第五十五條之想像競合犯
    裁判上一罪關係，爰不另為無罪判決之諭知。
四、本件檢察官原聲請簡易判決處刑，惟經本院認有刑事訴訟法
    第四百五十一條之一第四項但書所定之情形，爰改依通常程
    序審判。
據上論斷，應依刑事訴訟法第四百五十二條、第二百八十四條之
一、第二百九十九條第一項前段，電子遊戲場業管理條例第二十
二條，刑法第十一條前段、第二十八條、第四十二條第三項前段
、第三十八條第一項第二款、第三款，判決如主文。
本案經檢察官林禎瑩到庭執行職務。
中    華    民    國    97    年    6     月    20    日
                        臺灣臺北地方法院刑事第十五庭
                            法  官  吳麗英
上正本證明與原本無異。
如不服本判決，應於判決送達後10日內向本院提出上訴狀（應抄
附繕本）。
                            書記官  田華仁
中    華    民    國    97    年    6     月    20    日
附錄本案論罪科刑法條：
電子遊戲場業管理條例第二十二條：違反第十五條規定者，處行
                                為人一年以下有期徒刑、拘
                                役或科或併科新台幣五十萬
                                元以上二百五十萬元以下罰
                                金。


司法院資訊處製作；財團法人民間司法改革基金會備份。
